【裁判字號】    89,聲再,298
【裁判日期】    891230
【裁判案由】    聲請再審
【裁判全文】
臺灣高等法院刑事裁定                            八十九年度聲再字第二九八號
    再審聲請人
    即受判決人  甲○○
右列聲請人因妨害自由等案件，對於本院八十九年度上訴字第一二六五號中華民國八
十九年四月二十九日確定判決（臺灣桃園地方法院八十八年度訴字第一四二八號、臺
灣桃園地方法院檢察署八十八年偵字第一五六四六號），聲請再審，本院裁定如左：
    主  文
再審之聲請駁回。
    理  由
一、聲請意旨略稱：鈞院八十九年度上訴字第一二六五號妨害自由等案件，因重要證
    據漏未審酌及因發現確實之新證據，足認被告應受無罪之判決，致有違誤，其對
    於重要證據漏未審酌之情形如后：
    （一）原判決事實認定被告對告訴人之女陳美真（非陳美真，乃陳美玲）恫嚇稱
          ：「叫昨天那天跟我打架的那個人出來，看你有幾條命讓我打死」云云，
          據被告稱，這句話非被告所恫嚇，實乃告訴人那邊所恫嚇之詞。
    （二）本案事實中所載之盆景及鞋櫃據被告稱乃是告訴人的，被告當時移動花盆
          之用意是因花盆擺在走道之正中間上八樓較不方便，並非被告有妨害告訴
          人自由之犯意，原審並未查明被告有無此犯意。
    （三）聲請人曾聲請原審傳訊證人徐仁生，用以證明八十八年六月七日晚上十一
          時許告訴人有無外出就醫之情況，如無外出即可證明被告並無阻擋陳蔡麗
          蓮外出就醫，則原審仍認定被告妨害自由，即有可議。
    （四）至於公然侮辱部分，原審參酌證人陳金茂之警訊供詞，惟審視陳金茂之筆
          錄中證人稱：沒有聽到二人所講的話，如何認定事實？請求重新調查及審
          酌。
二、按刑事訴訟法第四百二十條第一項第六款所謂確實之「新證據」，指其本體顯然
    足為受刑人有利判決之基礎無須經過調查者而言，本件再審聲請人雖主張發現確
    實之「新證據」聲請再審，然於再審聲請狀中並未提出任何足以動搖原確定判決
    之「新證據」供本院參酌，僅泛言發現確實之「新證據」云云，自難認合於刑事
    訴訟法第四百二十條第一項第六款之規定，此部分應認聲請再審之程序違背規定
    。
三、次按經第二審判決確定之有罪判決，如就足生影響於判決之重要證據漏未審酌，
    自得依刑事訴訟法第四百二十一條之規定，為受判決人之利益聲請再審。惟必其
    聲請之理由係有足生影響於判決之重要「證據」漏未審酌，始准許之。經查：
    （一）「叫昨天那天跟我打架的那個人出來，看你有幾條命讓我打死」云云，「
          據被告稱」非被告所恫嚇，實乃告訴人那邊所恫嚇云云，核屬被告所為之
          「辯解」尚非刑事訴訟法第四百二十一條所稱足生影響於判決之重要「證
          據」，自與重要「證據」漏未審酌之情形有殊。
    （二）另被告雖辯稱當時移動花盆之目的是因花盆擺在走道之正中間上八樓較不
          方便，並非被告有妨害告訴人自由之犯意云云，然此無非亦係被告所為之
          「辯解」，亦與刑事訴訟法第四百二十一條所稱之「證據」有間，尚不生
          重要「證據」漏未審酌之問題。
    （三）其次，證人徐仁生既非告訴人之家人，如何能證明告訴人當時是否有欲外
          出就醫之「主觀意願」？且證人徐仁生所能證明者，充其量僅為告訴人是
          否外出就醫之「客觀情狀」，若其證明告訴人於當時未及外出就醫，則反
          足以證明被告確有妨害告訴人外出就醫之事實，對於被告自屬不利，亦與
          刑事訴訟法第四百二十一條聲請再審之要件有間。
    （四）至於證人陳金茂於警訊中雖稱：沒有「詳細」聽到二人所講的話等語（見
          偵查卷第十九頁反面），並非沒有聽到二人所講的話云云。原判決依經驗
          法則推斷被告口不擇言，污言穢語盡出，尚非無稽。被告就此並無提出任
          何證據供本院審酌，僅空言請求重新調查，自與刑事訴訟法第四百二十一
          條之規定不符。
    綜上所陳，此部份再審聲請人所舉前述理由，無一合於刑事訴訟法第四百二十一
    條有足以影響於判決之重要證據漏未審酌之情形，應認為無再審理由，自應以裁
    定駁回之。
據上論斷，依刑事訴訟法第四百三十三條、第四百三十四條第一項，裁定如主文。
中    華    民    國    八十九    年       十二     月       三十       日
                              臺灣高等法院刑事第二十二庭
                                  審判長法  官  許  正  順
                                        法  官  林  明  俊
                                        法  官  邱  同  印
右正本證明與原本無異。
如不服本裁定應於收受送達後五日內向本院提出抗告書狀。
                                        書記官  莊  昭  樹
中    華    民    國    九十      年       一       月         二       日


司法院資訊處製作；財團法人民間司法改革基金會備份。
